【裁判字號】    99,台上,3374
【裁判日期】    990603
【裁判案由】    妨害風化
【裁判全文】
最高法院刑事判決            九十九年度台上字第三三七四號
上  訴  人  台灣高等法院台中分院檢察署檢察官
上  訴  人
即  被  告  甲○○
上列上訴人等因被告妨害風化案件，不服台灣高等法院台中分院
中華民國九十七年七月十七日第二審更審判決（九十七年度上更
(一)字第二七號，起訴案號：台灣台中地方法院檢察署九十三年度
偵字第一三八九五號），提起上訴，本院判決如下：
    主  文
上訴駁回。
    理  由
按刑事訴訟法第三百七十七條規定：上訴於第三審法院，非以判
決違背法令為理由，不得為之；是提起第三審上訴，應以原判決
違背法令為理由，係屬法定要件。如果上訴理由書狀並未依據卷
內訴訟資料具體指摘原判決不適用何種法則或如何適用不當，或
所指摘原判決違法情事，顯與法律規定得為第三審上訴理由之違
法情形不相適合時，均應認其上訴為違背法律上之程式，予以駁
回。原判決認定上訴人即被告甲○○（第一審、原審均誤植為賴
岳，下稱被告）有其事實欄所載犯行，因而撤銷第一審之科刑
判決，改判論被告共同以犯意圖使女子與他人為性交行為，而容
留以營利罪為常業，處有期徒刑壹年捌月，並宣告新台幣貳萬貳
仟伍佰元沒收。已詳敘所憑證據及認定之理由；復說明刑法於民
國九十五年七月一日修正施行後之新、舊法規定，比較何者有利
於被告，並選擇應適用之法律。對於被告所為之辯解，如何不可
採，亦在理由內逐一指駁，俱有卷存證據資料可資覆按。檢察官
上訴意旨略稱：（一）、被告與綽號「阿華」所為，係「媒合引
介」之行為，乃原判決主文竟諭知「共同意圖使女子與他人為性
交行為，而容留以營利為常業」，對「媒介」之行為，未予處斷
，其主文與理由即有矛盾之違法。（二）、被告及共犯因犯罪所
得之款項應為新台幣（下同）三萬五千一百元，原判決主文僅宣
告沒收二萬二千五百元，其主文所載與卷內資料不符，亦有判決
理由不備之違失。（三）、被告與周志忠為共同正犯，原判決未
傳喚周志忠到庭作證，並接受詰問，自有審判期日應調查之證據
未予調查之違誤等語。被告上訴意旨略稱：（一）、0000000000
號行動電話，非被告所有。否則卷附通聯紀錄上不可能顯示0000
000000號行動電話撥打被告所有0000000000號行動電話。原判決
以0000000000號行動電話撥打被告所有0000000000號行動電話，
即認定0000000000號行動電話為被告所有，即有理由矛盾之違誤
。（二）、縱使0000000000號行動電話持有人與被告關係密切，
但與共同使李○○、汪○○二人賣淫，並無必然關係，原判決據
以論罪，顯有基於推測，以為裁判基礎之違誤。（三）、陳奕樟
之陳述前後不一，其指述顯有瑕疵，原判決採為論罪依據，但未
敘明其陳述足以採信之理由，理由洵有不備。（四）、證人陳○
○於第一審證稱被告係幫李冬美她們「辦紙張」（意指公家的文
件）云云，係聽聞李○○於查獲當時之陳述，應無證據能力，原
判決仍採為事實認定之依據，卻未說明其理由，非惟有違採證法
則，並有理由不備之可議云云。惟查：採證認事，係事實審法院
之職權，依自由心證之原則，對證據之憑信力如何，事實審法院
本有斟酌取捨之權。苟其取捨，不違反經驗法則或論理法則，復
已敘述其憑以判斷之心證理由者，即不得任意指為違法，而據為
適法之第三審上訴理由。原判決依憑證人即同案被告陳奕樟於第
一審審理時之指證、查獲之員警陳○○、「○○旅社」實際負責
人蔡○○、「○○○旅館」服務人員黃○○於第一審審理時之證
述、男客廖○○於警詢中陳述、柬埔寨籍女子李○○、汪○○分
別於警詢及台灣台東地方法院九十二年度東秩字第四號違反社會
秩序維護法案件訊問時之陳述，暨○○旅社三一三號房間起獲之
被告照片、扣案帳冊等證據，本於事實審法院之推理作用，認定
被告共同犯有修正前刑法第二百三十一條第二項以犯意圖使女子
與他人為性交之行為，而容留以營利罪為常業等事實。並敘明：
被告與李○○、汪○○二人關係密切，租屋供其二人居住，非被
告所稱萍水相逢。又被告與綽號「阿華」之成年男子及黃○○等
旅社業者, 組成犯罪脈絡，多次媒介、容留李○○、汪○○二人
賣淫，恃以維生，為常業犯。所為論述及說明，核與經驗法則、
論理法則無違。被告上訴意旨(二)就原判決已說明或屬原審採證認
事職權之適法行使，任意指摘採證違背證據法則，及重為單純事
實之爭執，均非適法之第三審上訴理由。又供述證據前後，雖稍
有參差或互相矛盾，事實審法院非不可本於經驗法則斟酌其他證
據作合理之比較定其取捨，從而供述證據之一部認為真實者予以
採取，亦非證據法則所不許。又同一證人前後供述證據彼此不能
相容，則採信同一證人之部分證言時，當然排除其他部分之證言
，此為法院取捨證據法理上之當然結果，縱未於判決理由內說明
捨棄他部分證言，而僅說明採用某部分證言之理由，於判決本旨
亦無影響，此與判決不備理由尚有未合。原判決已說明就案內所
有證據，含陳奕樟之證述，本於調查所得，分別定其取捨而為事
實判斷之理由，核無違背證據法則之情形。被告上訴意旨(三)指摘
原判決理由不備，亦非適法之上訴第三審理由。另共同實行犯罪
行為之人，在合同意思範圍以內，各自分擔犯罪行為之一部，相
互利用他人之行為，以達其犯罪之目的者，即應對於全部所發生
之結果共同負責。又刑法第二百三十一條第二項：以犯意圖使男
女與他人為性交之行為，而引誘、容留或媒介以營利之罪為常業
，係以行為人具營利之目的，而有圖使男女與他人為性交，而引
誘、容留或媒介之行為為已足，不以實際得利為必要。所稱引誘
指逗引誘惑之意，即男女初無與人為性交之意思，因行為人之逗
引誘惑而始與人為性交之意；媒介指居間介紹，使男女因行為人
之介紹牽線行為而能與他人為性交；容留指提供為性交之場所而
言。如行為人引誘、媒介於前，復加以容留在後，其引誘、媒介
之低度行為應為容留之高度行為所吸收，應包括的構成意圖使男
女與他人為性交而容留以營利為常業之一罪。原判決已說明被告
與綽號「阿華」陳○○、黃○○及其餘成年旅社人員間，就媒介
、容留女子賣淫有犯意聯絡及行為分擔，雖被告與綽號「阿華」
僅分擔犯罪行為之媒介，然相互利用陳奕樟之載送、黃○○及其
餘成年旅社人員之容留行為，以達其犯罪之目的，自應對於全部
所發生之結果共同負責。而所為媒介之低度行為為容留之高度行
為所吸收，認應包括的構成意圖使女子與他人為性交而容留以營
利為常業之一罪。非未予處斷，亦無主文與理由矛盾之違法。檢
察官上訴意旨(一)之指摘，尚有誤會。又非事理所必然，或係無從
調查之證據方法，或僅係枝節性問題，或所證明之事項已臻明瞭
當事人聲請調查之證據，僅在延滯訴訟，甚或就同一證據再度聲
請調查，即欠缺其調查之必要性，縱未調查，或未於理由加以說
明，均與所謂違背法令之情形不相適合。本件被告之犯行，事證
已明，無再行傳喚共犯到庭作證之必要。況原審審判期日審判長
問檢察官尚有何證據請求調查，檢察官答稱：「沒有」（見原審
卷第六七頁反面）。而本院為法律審，檢察官在本院又為此爭執
，洵非合法上訴第三審理由。再原判決已依憑陳○○、黃○○於
其等妨害風化案件中之供述，說明扣案之現金新台幣（下同）二
千五百元及二萬元為被告及共犯所有，係犯罪所得之物，爰予宣
告沒收，另扣案之帳冊一本、黑色皮夾一只、帳單、地圖各一張
與咖啡色皮夾（內有一萬五千一百元、名單一張），並非違禁物
，應無沒收之必要，而未併予沒收，於法尚無不合。檢察官上訴
意旨(二)依憑己見，認被告犯罪所得為三萬五千一百元，主文僅宣
告沒收二萬二千五百元為違法云云，仍非依據卷內資料執為指摘
，不得據為第三審上訴之合法理由。又證明同一事實內容之證據
，如有二種以上，而其中一種之證據縱有違證據法則，然如除去
該部分，綜合案內其他證據，仍應為同一事實之認定者，則原審
此項違誤並不影響於判決，即不得指有調查職責未盡及判決理由
不備或矛盾之違法。原判決認定被告之犯行，非僅憑陳○○於第
一審證述被告係幫李○○她們「辦紙張」（意指公家的文件）一
端，縱陳允萍上開證詞係聽聞李○○於查獲當時之陳述，而無證
據能力。然除去該部分，依案內其他證據，仍應為同一事實之認
定，原審此項違誤並不影響於判決。被告上訴意旨(四)執以指摘，
同非適法之第三審上訴理由。被告其餘上訴意旨，無非就不影響
判決本旨之枝節問題，徒以自己之說詞，泛指其為違法，俱難認
已符合首揭法定之第三審上訴要件。檢察官及被告之上訴均違背
法律上之程式，應併予駁回。
據上論結，應依刑事訴訟法第三百九十五條前段，判決如主文。
中    華    民    國  九十九  年    六    月    三    日
                      最高法院刑事第八庭
                          審判長法官  洪  文  章
                                法官  王  居  財
                                法官  郭  毓  洲
                                法官  黃  梅  月
                                法官  邱  同  印
本件正本證明與原本無異
                                      書  記  官
中    華    民    國  九十九  年    六    月    四    日
                                                     Ｍ

司法院資訊處製作；財團法人民間司法改革基金會備份。
